臺灣高等法院臺中分院刑事判決　　　　96年度上易字第1222號
上　訴　人　臺灣彰化地方法院檢察署檢察官
被　　　告　乙○○
上列上訴人因被告妨害自由案件，不服臺灣彰化地方法院96年度
簡上字第112號，中華民國96年6月5日第一審判決(起訴案號：臺
灣彰化地方法院檢察署95年度偵續字第97號），提起上訴，本院
判決如下：
    主  文
原判決撤銷
乙○○以加害生命、身體之事，恐嚇他人致生危害於安全，處拘
役參拾日，如易科罰金，以新台幣壹仟元折算壹日，減為拘役拾
伍日，如易科罰金，以新台幣壹仟元折算壹日，緩刑貳年。
    犯罪事實
一、乙○○係址設彰化縣彰化市○○○路 292號女人哲學股份有
    限公司（下稱女人哲學公司）之股東。緣女人哲學公司因積
    欠丙○○新臺幣（下同） 130萬元，丙○○為保全債權，乃
    向法院聲請假扣押，並於民國（下同） 95年7月13日上午11
    時許，會同臺灣彰化地方法院民事執行處書記官至女人哲學
    公司執行假扣押查封。詎於執行查封之際，乙○○竟當眾公
    然侮辱丙○○（妨害名譽部分，業經撤回告訴，經檢察官為
    不起訴處分確定），復對丙○○恫稱：「恁爸這條命就跟你
    配」、「一條命跟你配！試試看」、「大家試試看啦！我半
    死沒關係啦！恁爸下午就開始調人啦！」（均為台語）等語
    ，以此加害生命、身體之事恐嚇丙○○，致丙○○心生畏懼
    。
二、案經丙○○告訴，由臺灣彰化地方法院檢察署檢察官偵查起
    訴。
    理  由
一、訊據被告乙○○固坦承與告訴人丙○○因執行假扣押查封事
    件致生爭執，而為上開言詞等情，然矢口否認有恐嚇之犯行
    ，辯稱：伊當時是情緒失控，所出惡言僅為一時氣話，並非
    有恐嚇丙○○之意圖云云。惟查：
  (一)被告確有於上開時、地，對告訴人為上開言詞等情，除據被
    告於本院審理時坦承不諱外（見本院卷第33頁反面），並有
    告訴人提出之錄音譯文附卷可稽（見他字第1643號卷第3至5
    頁），且經檢察官當庭勘驗告訴人所提出之錄音筆屬實，製
    有勘驗筆錄在卷可查（見偵續字第67號卷第58頁），此部分
    之事實足堪認定。
  (二)按刑法第 305條所謂致生危害於安全，係指受惡害之通知者
    ，因其恐嚇，生安全上之危險與實害而言，亦即以受禍害之
    通知者心生畏懼，而有不安全之感覺為已足，不以發生客觀
    上之危害為要件（最高法院26年渝非字第15號判例意旨、最
    高法院27年4月17日民刑事庭總會決議參照)。查，告訴人確
    因被告對其為上開言詞，而生畏懼等情，業據告訴人於96年
    1月14日偵查中結證在卷（見偵續字第97號卷第49、50頁)。
    而現今社會因財物糾紛致反目成仇，進而傷害對方者，時有
    所聞，故告訴人因被告上開恐嚇之言詞，而心生畏懼，衡情
    亦與事理相符，是被告上開恐嚇之言詞，既使告訴人心生不
    安全之感覺，揆諸上開說明，被告之行為已構成恐嚇危害安
    全罪。
  (三)至告訴人最初於 95年9月21日偵查中，雖曾證稱：「（問：
    案發時你是否認為乙○○對你講要斷你手腳等語，使你感到
    恐懼？）不會，當時應該是他一時氣憤才這樣講，應該是誤
    會一場」等語（見他字第1643號卷第20頁），而證人即當天
    前往協助執行假扣押事件之警員謝瑞敏於偵訊中亦證稱：當
    天被告來到查封現場時，就在外面叫囂，出言不遜，伊就出
    面制止被告，伊只記得被告當時有講三字經，如果被告有恐
    嚇的話，伊當場會以現行犯帶回處理。而當時告訴人一直很
    沈穩，並未感到害怕，所以並未向伊求助，另告訴人也有請
    負責民事執行的公司法務人員，他們表現的很專業，並沒有
    表現出很害怕的樣子等語（見偵續字第97號卷第28、29頁）
    。但查：
  1.告訴人於偵查中之所以陳稱：「其不會害怕，當時應該是被
    告一時氣憤才這樣講，應該是誤會一場」等語，係因檢察官
    說告訴人既然要跟被告和解，為何還要說會心生畏懼，告訴
    人本來拒絕再回答檢察官之訊問，但後來還是照檢察官的意
    思講不會害怕等情，業據告訴人於偵查中結證屬實（見偵續
    字第97號卷第23頁)，而本院當庭勘驗95年9月21日之偵查錄
    影光碟，其結果：告訴人一開始確係陳稱：被告對伊說的
    上開言詞，伊會害怕等語，檢察官即稱：「現在如果你要撤
    回就變成不會（害怕），如果會就要辦．．．」、「．．，
    對不！好啦，要怎麼講還是你（指被告）跟人家（指告訴人
    ）道歉，我問問人家這部份還要不要主張當時會心生畏懼啦
    ，還是覺得他當時是氣話啦」後，告訴人仍陳稱：伊會害怕
    等語；檢察官又稱：「會那就不是撤回告訴了，那我們就
    辦了」、「就是這樣子了，我是覺得沒有必要，所以我把話
    講白了啦」，然告訴人仍稱：現在檢察官問伊的意思是當時
    會不會害怕，是啊，伊是會害怕等語（書記官於此時則稱：
    「你現在如果想把這件事情處理掉，你就要說不會。你很清
    楚他當時是氣話啦，別來這一套啦，就是回到民事的部份好
    好處理最實在啦」）；檢察官嗣稱：「怎麼樣啦，看你的
    意思啦」、「怎麼樣，啥，我尊重你啦。那這部份（指恐嚇
    之部分）不能撤回告訴，就看你要不要講出來。你主張你當
    時會害怕嘛，對不對，現在你還是認為你會害怕嘛，對不對
    。喂，丙○○你的意思是怎樣嘛，我尊重你。喂，不要再看
    我就要結案了，要不要告他，要不要告他恐嚇啦，要不要，
    要不要，啥，我是覺得這是很小的事情啦，啊他也跟你道歉
    了啊，要不要告他啦，要不要，趕快六點了，我下面還有庭
    」，告訴人則稱：那要怎麼說等語；檢察官又稱：「你要
    撤銷就要主張你不害怕，那是誤會啊，就是這樣而已，啊就
    問你要不要告，那是你的自由」，告訴人則稱：伊是真的會
    害怕啊，問題是現在在庭上，大家既然要和解就撤銷等語；
    檢察官則稱：「啊撤銷你還是要講，這不是撤銷問題，那
    個啦，致生啦，恐懼，你要不要主張當時你不害怕，就是這
    樣子的話啦，隨你啦，反正你要是認為會我就起訴他啦，他
    也承認他講這些話」、「乙○○我真的不想再花這些時間了
    ，會不會害怕，丙○○，會不會啦，你趕快講啦」、「我無
    所謂，好不好，真的我已經沒有耐心了」（書記官又　插話
    稱：「你現在是如果你要把這個問題解決掉，你就要認為當
    初你並不會感到恐懼，你是認為他只是一時氣憤」），但告
    訴人仍稱：可是那對伊來講是謊話等語；檢察官則稱：「
    當時對你講那些要斷你手腳的恐嚇的話，你會不會害怕，你
    說會嘛，對不對，那就麻煩了，你具結，沒有你是告訴人，
    你不能拒絕回答，你不是被告，你一定要簽，現在把你當證
    人，你剛剛供述的話是事實，那這個案子就解決不了了，我
    不是沒有給你們機會，乙○○我很早就叫你去跟他解決，嘴
    硬，我現在叫你簽名，你到法院不能再翻供，你懂不懂，我
    不會給你翻供的機會啦，簽名吧」、「我跟你（指告訴人）
    講啦，你非簽不可啦，偽證罪你就是要簽名啦」、「你簽名
    啦，否則我就先給你裁罰，簽名啦，這是你的義務啦，你沒
    有拒絕的權利啦」、「簽名啦，你問被告律師他不會騙你啦
    ，他是以前當過法（官）的啦，大律師是不是，他要不要簽
    名。你沒有拒絕的權利啦，否則我等一下就先把你扣住，先
    把你送的那個了，先給你裁罰，簽名。你沒有拒絕的權利啦
    ，聽到了沒」、「簽名吧，簽名。那我就錄音，檢察官諭知
    證人丙○○，具結，要據實陳述，偽證罪七年以下處罰，請
    他在證人結文　上簽名，簽名吧」，告訴人則稱：可是伊剛
    剛不是有跟庭上報告說，伊願意撤銷嗎等語；檢察官則稱
    ：「恐嚇沒辦法撤」、「好，簽名，你要撤再講」、「你要
    撤嗎，你對恐嚇的部份要撤嗎？」（錄影光碟顯示告訴人點
    頭）；檢察官又稱：「要撤的話，我剛剛就講了」，告訴
    人則稱：伊願意回到民事和解等語；檢察官則稱：「但是
    我問你，你害不害怕，那個不是告訴乃論之罪，你問他，你
    問律師」、「周志欽對你說那些斷手斷腳那些恐嚇的話你會
    不會害怕，會不會？」，此時告訴人才稱：伊認為那是當時
    他講的氣話等語，此有本院之勘驗筆錄在卷可憑（見本院卷
    第32、35至38頁），足見被告此部分於偵查中所為之上開陳
    述，確係因檢察官及書記官誘導，而非出於其自由之陳述，
    自不得作為有利於被告之認定。
  2.又警員謝瑞敏於案發現場時而在屋外，時而回到屋內確定假
    扣押之清點情形，所以並未全程聽見被告所說的話等語，亦
    據證人謝瑞敏於偵查中證述在卷（見偵續字第97號卷第29頁
    ），而被告確有為上開恐嚇之言詞等節，已詳如前述，是警
    員謝瑞敏上開所證：伊只記得被告當時有講三字經，如果被
    告有恐嚇的話，伊當場會以現行犯帶回處理等語，應係恰巧
    未聽聞被告為上開恐嚇之言詞所致。再告訴人當時目的既在
    執行假扣押，儘速完成扣押之程序，當為首要之務，故告訴
    人未於現場告訴警員被告有恐嚇之犯行，以免節外生枝，亦
    難認有違事理之常，是證人謝瑞敏之上開證詞，亦不得作為
    有利於被告之認定。
  (四)綜上所述，本案事證已臻明確，被告所辯要屬事後卸責之詞
    ，不足採信，其犯行應堪認定。
二、核被告所為，係犯刑法第305條之恐嚇危害安全罪 。原審疏
    未審究上情，而為被告無罪之諭知，即有未當，檢察官上訴
    意旨以此指摘原判決不當，為有理由，自應由本院將原判決
    撤銷改判。爰審酌被告並無不良行，此有臺灣高等法院被告
    前案紀錄表附卷可查，本案係因女人哲學公司之債務糾紛，
    一時失慮致犯本罪，犯後亦坦承有為上開恐嚇言詞，態度尚
    可，及其犯罪之手段、所生之損害等一切情狀，量處如主文
    所示之刑，並諭知易科罰金之折算標準。又被告上開犯罪之
    時間在 96年4月24日以前，合於中華民國96年罪犯減刑條例
    第2條第1項第3款之規定，應就所宣告之刑，減其刑期2分之
    1 ，並就所減得之刑，諭知易科罰金之折算標準。末查被告
    前未曾因故意犯罪，而受有期徒刑以上刑之宣告，有上開前
    案紀錄表可查，其經此偵審教訓，應知警惕諒無再犯之虞，
    本院認所宣告之刑，以暫不執行為適當，併諭知緩刑 2年，
    以勵自新。
據上論結，應依刑事訴訟法第369條第1項前段、第364條、第299
條第1項前段，刑法第305條，第41條第1項前段、第74條第1項第
1款，刑法施行法第1條之1，中華民國96年罪犯減刑條例第2條第
1項第3款、第3條第1項第15款、第7條、第9條，判決如主文。
本案經檢察官甲○○到庭執行職務。
中　　華　　民　　國　　96　　年　　8 　　月　　31　　日
            刑事第十庭    審判長法　官　林　照　明
                                法　官　李　平　勳
                                法　官　蔡  名  曜
上列正本證明與原本無異。
不得上訴。
                                書記官　劉　恒  宏
中　　華　　民　　國　　96　　年　　9 　　月　　 4　　日
